【裁判字號】    99,交聲,804
【裁判日期】    990723
【裁判案由】    違反道路交通管理處罰條例聲明異議
【裁判全文】
臺灣桃園地方法院刑事交通事件裁定     99年度交聲字第804號
原處分機關  交通部公路總局新竹區監理所中壢監理站
異  議  人
即受處分人  甲○○
上列異議人即受處分人因違反道路交通管理處罰條例案件，對於
交通部公路總局新竹區監理所中壢監理站民國99年6 月8 日所為
之處分（原處分案號：壢監裁字第裁53-DB0000000號），聲明異
議，本院裁定如下：
    主  文
原處分撤銷。
甲○○汽車駕駛人，駕駛汽車經測試檢定酒精濃度超過規定標準
，處罰鍰新臺幣壹萬伍仟元，並應吊扣普通重型機車駕駛執照拾
貳個月及接受道路交通安全講習。
    理  由
一、原處分意旨略以：異議人即受處分人甲○○於民國九十九年
    六月六日下午五時十三分許，騎乘車牌號碼號BWP －六五三
    號重型機車，行經桃園縣龍潭鄉○○路、高原路口，為桃園
    縣政府警察局龍潭分局高平派出所警員舉發「酒後駕車，經
    警方實施酒測值○點二九MG /L ，超過標準值○點二五MG/L
    」違規事由，填製桃警局交字第DB0000000號舉發違
    反道路交通管理事件通知單（下稱舉發單）當場予以舉發，
    嗣經原處分機關於九十九年六月八日以壢監裁字第裁五三－
    DB0000000號裁決書，以受處分人違反道路交通管理
    處罰條例第三十五條第一項第一款、第二十四條及違反道路
    交通管理事件統一裁罰基準及處理細則第四十一條、第四十
    三條、第四十四條、第六十七條規定，裁處罰鍰新臺幣（下
    同）一萬五千元，吊扣駕駛執照十二個月，施以道安講習等
    語。
二、異議意旨略以：伊確實有飲酒，但於查獲時並未有騎乘機車
    之行為，伊只是到餐廳隔壁公共電話亭打電話云云。
三、按汽車駕駛人飲用酒類或其他類似物後其吐氣所含酒精濃度
    超過每公升○點二五毫克或血液中酒精濃度超過百分之○點
    ○五以上者，不得開車，道路交通安全規則第一百十四條第
    二款定有明文；又汽車駕駛人，駕駛汽車經測試檢定有酒精
    濃度超過規定之情形者，處一萬五千元以上六萬元以下罰鍰
    ，並當場移置保管其車輛及吊扣其駕駛執照一年，且對汽車
    駕駛人應施以道路交通安全講習，道路交通管理處罰條例第
    三十五條第一項第一款、第二十四條第一項第二款亦均有明
    定。末按交通法庭認為聲明異議有理由或聲明異議雖無理由
    而原處分不當或違法者，應以裁定將原處分經聲明異議部分
    撤銷，並自為裁定，道路交通案件處理辦法第二十條前段定
    有明文。
四、經查：
  (一)異議人即受處分人甲○○於九十九年六月六日下午五時十三
    分許，騎乘車牌號碼號BWP －六五三號重型機車，行經桃園
    縣龍潭鄉○○路、高原路口，為桃園縣政府警察局龍潭分局
    高平派出所警員舉發酒後駕車，經警方實施酒測值○點二九
    MG /L ，已超過標準值等情，業據證人即本件查獲警員徐銘
    鴻於本院調查時證述明確，復有舉發單、相片及現場圖在卷
    可按，是上開違規事實，首堪認定。
  (二)受處分人固以前情置辯，惟依證人即本件查獲警員徐銘鴻於
    本院調查時證稱：九十九年六月六日下午五時許，伊一人於
    龍潭鄉○○路、高原路口執行交整勤務。卷附舉發單之違規
    案件是伊攔查，但不是伊舉發。當時伊看見受處分人騎機車
    由中原路三段往關西方向左轉高原路，他先將車子停在中原
    路、高原路口，再到公共電話亭打公用電話，伊看見受處分
    人滿臉漲紅，便走過去攔查，請受處分人出示證件，問他有
    無喝酒，他原本說沒有喝酒，後來伊繼續問他，他才跟我說
    他喝了幾杯啤酒，之後伊就請他配合接受酒測，且用警用無
    線電通知巡邏網請巡邏員警帶酒測器過來，伊與受處分人在
    現場等候，等乙○○○○帶酒測器過來後，由乙○○○○以
    酒測器對受處分人執行酒測，並對受處分人開單舉發等語明
    確。而稽之證人徐銘鴻當庭所提出之桃園縣政府警察局龍潭
    分局高平派出所九十九年六月六日勤務分配表，證人徐銘鴻
    於九十九年六月六日下午四時至六時許，確實在龍潭鄉○○
    路口與高原路口執行交整勤務，是上開舉發單雖非證人徐銘
    鴻所填單製發，應可認為證人徐銘鴻所查獲無誤。再觀諸證
    人徐銘鴻提出之現場照片及所繪製之現場圖可知，證人徐銘
    鴻所站立之位置確可清楚看清受處分人騎乘機車之方向，且
    中間並無障礙物遮蔽視線，顯然證人徐銘鴻並無錯看之虞。
    又證人為取締交通違規之公務員，為達成維護交通秩序、安
    全之行政目的，依法執行公權力，其與受處分人素不相識，
    衡諸常情，並無甘冒刑法偽證罪之風險誣指受處分人違規之
    必要；復以交通違規行為，行為性質多具迅速性、證據採證
    上亦有稍縱即逝之不可回復等之特性，舉發機關或原處分機
    關若能提出更多之法定證據方法，例如人證、書證、物證等
    證據資料以供司法審查之交通法庭加以判斷該交通違規行為
    之存否，自屬允當，惟若因前揭交通違規行為特性而無法提
    供更多相關之書證、物證時，則舉發員警於司法審查之訴訟
    程序上立於證人之地位而證述其當時親身目擊及見聞之交通
    違規行為經過，亦屬法定證據方法之一之人證證述，於法亦
    屬有據；至於，舉發員警立於證人之地位所為之證述是否可
    採，此乃交通法庭依經驗及論理法則判斷其證明力為何而得
    否採擇之心證層次，斷不可以舉發員警作為證人之所述，因
    不可能反於其先前所為舉發而認均不可採，而全盤否定其立
    於證人地位所為之陳述。故本件查獲員警徐銘鴻既已於本院
    調查時居於證人之地位具結證述其所親身目擊及見聞受處分
    人酒後騎乘機車始遭證人盤查之事實，是本件雖未提出其他
    舉發時之違規照片，本院認自足以擔保其證詞之憑信性。故
    認證人上開證述，確屬可採，受處分人辯稱未騎乘機車云云
    ，顯不足採。
  (三)道路交通管理處罰條例第六十八條業於九十四年十二月十四
    日修正，並自九十五年三月一日施行，修正前該條規定：「
    汽車駕駛人，因違反本條例及道路交通安全規則之規定，受
    吊扣或吊銷駕駛執照處分時，吊扣或吊銷其持有各級車類之
    駕駛執照」，修正後規定：「汽車駕駛人，因違反本條例及
    道路交通安全規則之規定，受吊銷駕駛執照處分時，吊銷其
    持有各級車類之駕駛執照」，將原規定之吊扣行為人所持有
    之各級車類駕駛執照等規定刪除，考其修正理由，乃舊法將
    違規駕駛人所持有各級車類之駕駛執照一併吊扣，失之過酷
    ，影響人民工作及生活甚鉅，故修正後乃規定吊扣駕駛執照
    處分時，不再吊扣其持有各級車類之駕駛執照，僅得吊扣違
    規或違法當時所駕駛車種之駕駛執照（參見臺灣高等法院暨
    所屬法院九十七年法律座談會刑事類提案第四○號及九十八
    年法律座談會刑事類提案第二三號）。至於道路交通安全規
    則第六十一條等規定，汽車駕駛人取得高一級車類之駕駛資
    格者，應換發駕駛執照，並准其駕駛較低級車類之車輛，而
    已領有大貨車駕駛執照者，得駕駛小型車、輕型機器腳踏車
    的規定，而公路機關於實務上僅逐級核給汽車駕駛執照一張
    （即一人一照原則），致持有職業大客車駕駛執照者，因駕
    駛普通小型車違規，而須吊扣職業大客車執照時，產生技術
    層面之困難，惟此技術層面問題，實難據以為原處分適法之
    理由，併此敘明（臺灣高等法院九十八年度交抗字第二四號
    、第一五六三號、第一九九九號、第二一九二號裁定意旨參
    照）。本件受處分人係於上開時、地飲酒後騎乘普通重型機
    車，經警攔檢酒測，測得呼氣酒精濃度超過規定標準值，依
    道路交通管理處罰條例第三十五條第一項第一款、第二十四
    條第一項第二款規定，處一萬五千元以上六萬元以下罰鍰，
    並當場移置保管該汽車及吊扣其駕駛執照一年，及接受道路
    交通安全講習，因修正後之道路交通管理處罰條例第六十八
    條之規定，既將「吊扣」部分刪除，依前開說明，駕駛人受
    吊扣駕駛執照處分時，應不再吊扣其持有各級車類之駕駛執
    照，故原處分機關於作成吊扣駕駛執照處分時，應就行為人
    所應吊扣之駕駛執照種類予以限定，即僅得吊扣受處分人違
    規當時所駕駛車輛之駕駛執照，始符依法行政原則。從而，
    受處分人於本件交通違規時，係騎乘重型機車違規，依法所
    受之處分應為限制其騎乘普通重型機車之權利，而原處分機
    關於裁決時，未於處罰主文欄中限制吊扣普通重型機車駕駛
    執照，依法尚屬有違。
  (四)另受處分人請求調閱查獲地點之監視錄影畫面一節，經本院
    詢問證人即查獲之警員徐銘鴻稱：查獲現場有二種監視器，
    一種是村里的監視器，經查業已遭覆蓋；另一種為警方之天
    羅地網監視器，只能拍攝到車牌，無法拍攝道路，因此當時
    警員執行勤務的情形，並無法拍攝，且亦已經被新畫面覆蓋
    等語，有本院辦理刑事案件電話記錄查詢表附卷可按，是已
    無從調閱查獲地點之監視錄影畫面，附此敘明。
  (五)綜上，原處分機關於裁決書之處罰主文欄僅記載「吊扣駕駛
    執照十二個月」等語，並未記明應受吊扣之駕駛執照名稱，
    與違反道路交通管理事件統一裁罰基準及處理細則第四十三
    條第二項第三款規定「違反道路交通管理事件裁決書處罰主
    文欄，吊扣汽車牌照或駕駛執照處分，應記明應受吊扣之汽
    車牌照或駕駛執照名稱、號碼及吊扣期間」有違。是受處分
    人之異議雖無理由，然原處分既有上開違誤，仍應依法撤銷
    原處分。
五、綜上所述，受處分人確有於上揭時地騎乘上開普通重型機車
    時，酒精濃度超過規定標準之違規行為，惟原處分機關裁處
    受處分人就吊扣駕駛執照十二個月部分，未載明吊扣之駕駛
    執照名稱，即非適法，又本件酒後駕車為一個違規行為，罰
    鍰、吊扣處分及施以道路交通安全講習部分無從區分，從而
    本院自應將原處分均撤銷，裁定如主文第二項所示。
據上論斷，應依道路交通管理處罰條例第八十七條第二項，道路
交通案件處理辦法第二十條前段，裁定如主文。
中    華    民    國    99    年    7     月    23    日
                  交通法庭    法  官  林玉蕙
以上正本證明與原本無異。
如不服本裁定，應於送達後5 日內，向本院提出抗告狀。
                              書記官  魏里安
中    華    民    國    99    年    7     月    27    日

司法院資訊處製作；財團法人民間司法改革基金會備份。
